【裁判字號】    95,易,499
【裁判日期】    951130
【裁判案由】    傷害等
【裁判全文】
臺灣苗栗地方法院刑事判決               95年度易字第499號
公  訴  人  臺灣苗栗地方法院檢察署檢察官
被      告  甲○○
上列被告因傷害等案件，經檢察官提起公訴（95年度偵字第2799
號），本院依簡式審判程序審理，判決如下：
    主  文
甲○○犯傷害罪，處有期徒刑壹年。
    犯罪事實及理由
一、犯罪事實：
    甲○○於95年2 月18日17時許，徒手侵入乙○○○位於苗栗
    縣通霄鎮白西里12鄰70號之住處後（侵入住宅部分未據告訴
    ），直接走上2 樓，對正欲至陽台曬衣之乙○○○商討借錢
    事宜遭拒後，竟基於傷害之故意，徒手毆打乙○○○之頭部
    及臉部，因而致乙○○○受有頭部外傷合併腦震盪及顏面挫
    傷之傷害。
二、證據名稱：
（一）被告於本院審理中之自白。
（二）證人即告訴人乙○○○於警詢、偵訊中之指述。
（三）苑裡李綜合醫院95年3 月21日之診斷證明書1 份。
（四）內政部警政署刑事警察局95年6 月6 日鑑驗書1 份。
（五）犯罪現場照片6 張及被害人受傷照片7 張。
三、量刑的理由：
（一）被告先前並無任何前科，此有臺灣高等法院被告前案紀錄
      表可憑，足認其品行應屬良好。
（二）被告為本件犯行時，被害人已為7 旬老人，被告卻為30幾
      歲之壯年，被告僅因借錢未果，即出手毆打自我保護能力
      薄弱的被害人，其行為惡性相當重大。又其傷害行為導致
      被害人頭部外傷甚至有腦震盪之情形，所造成被害人顏面
      挫傷之情況也相當嚴重，而有診斷證明書及多張照片可證
      ，故其傷害結果，亦可謂十分嚴重。
（三）被告犯後於警詢中全盤否認犯行，檢察官偵訊中又避重就
      輕，凡此均有各該筆錄之記載可證，可見犯後心存僥倖，
      企圖脫免罪責，殊不值取。
（四）被告於本院審理中直接坦承犯行，未再為不實辯解，有效
      節省法院調查資源，有助於明案速斷之刑事訴訟理想。
（五）被告於本院審理中雖與被害人達成和解，依調解結果，被
      告願賠償被害人新台幣30萬元，惟事後被告因故未履行調
      解條件，以致被害人並未獲得任何實質賠償。
（六）審酌以上幾點及本案中其他一切情狀，量處如主文的刑罰
      。
四、不另為不受理之諭知：
（一）以簡式審判程序而不另為不受理諭知之說明：
   1、刑事訴訟法第273 條之1 規定：「除被告所犯為死刑、無
      期徒刑、最輕本刑為3 年以上有期徒刑之罪或高等法院管
      轄第一審案件者外，於前條第1 項程序（即準備程序）進
      行中，被告先就被訴事實為有罪之陳述時，審判長得告知
      被告簡式審判程序之旨，並聽取當事人、代理人、辯護人
      及輔佐人之意見後，裁定進行簡式審判程序。」依此規定
      ，凡被告所犯為死刑、無期徒刑、最輕本刑為3 年以上有
      期徒刑之罪或高等法院管轄第一審以外之案件，只要被告
      在準備程序進行中，就被訴事實為「有罪之陳述」，審判
      長於告知被告簡式審判程序之旨，聽取當事人意見後，即
      得裁定進行簡式審判程序。至於經裁定進行簡式審判程序
      之後，其終局裁判結果，法律並未加限制，無罪判決、免
      訴判決、公訴不受理、管轄錯誤等判決均有可能（團藤重
      光著，新刑事訴訟法綱要，七訂版，第482 頁）。
   2、前述對於簡式審判程序在適用上之解釋，係由於通常程序
      之審理，旨在保障被告在被判決有罪前，能得到程序保障
      較為嚴密之正當法律程序之踐行，以確保其有罪結果之正
      確性，避免人民未經正當法律程序即遭生命、自由、財產
      之剝奪。故如為無罪判決或免訴、公訴不受理、管轄錯誤
      等形式判決，其判決前之程序踐行，自無須限於以通常程
      序為之。因此終局判決結果為無罪判決，或部分須為不另
      為無罪之諭知時，其程序上是否得以簡式審判程序終結，
      應由承審法院斟酌案情，加以決定，如有不適宜之情形，
      自得適用刑事訴訟法第273 條之1 第2 項撤銷原裁定，改
      依通常程序審判之。如經斟酌後，認以簡式審判程序終結
      ，並無不適宜之情形，自得逕以簡式審判程序審結。
   3、本件須不另為不受理諭知之侵入住宅部分，僅係因告訴人
      未提出該部分之告訴，依法本應不另為不受理之諭知，並
      無爭議，而無必要以通常程序審判，逕以簡式審判程序審
      結並加以判決即可，故經本院合議庭評議後即裁定以簡式
      審判程序進行，在此先予說明。
（二）被告所犯本件侵入住宅及傷害犯行，屬於2 行為且分別成
      立2 罪之牽連犯，法律上應許告訴人僅就一部而為告訴（
      參見：陳樸生著，刑事訴訟法實務，重訂版，第313 、
      314 頁）。本件被害人於警詢中已指明係就恐嚇及傷害提
      出告訴，而未及於侵入住宅之部分，此於警詢筆錄記載甚
      明（偵卷第7 頁）。又刑法第306 條之侵入住宅罪，須告
      訴乃論，刑法第308 條第1 項定有明文，告訴人既未就此
      部分提出告訴，檢察官又以此部份與前述有罪部分為裁判
      上之一罪而為起訴，應自不另為不受理之諭知。
五、應適用之法條：
（一）刑事訴訟法第273 條之1 第1 項、第299 條第1 項前段、
      第310 條之2 、第454 條第1 項。
（二）刑法第2 條第1 項前段（法定刑中罰金刑最低額部分，仍
      須依本條比較）、第277 條第1 項前段。
六、如不服本判決，得自判決送達之日起10日內，向本院提起上
    訴。
本案經檢察官黃棋安到庭執行職務。
中    華    民    國    95    年    11   月    30     日
                  刑事第一庭  法  官  蔡 志 宏
以上正本證明與原本無異。
如不服本判決，應於判決送達後10日內向本院提出上訴狀（應抄
附繕本）。告訴人或被害人如對於本判決不服者，應具備理由請
求檢察官上訴，其上訴期間之計算係以檢察官收受判決正本之日
期為準。
                              書記官  楊 慧 萍
中    華    民    國    95    年    12    月    1     日
附記論罪法條全文：
中華民國刑法第277條第1項
傷害人之身體或健康者，處 3 年以下有期徒刑、拘役或 1 千元
以下罰金。


司法院資訊處製作；財團法人民間司法改革基金會備份。
